【裁判字號】    97,訴,3032
【裁判日期】    980415
【裁判案由】    分割共有物
【裁判全文】
臺灣臺中地方法院民事判決              97年度訴字第3032號
原      告    乙○○
訴訟代理人    方文律師
複  代理人    甲○○
被      告    丙○○
              戊○○
兼上二人共同  丁○○
訴訟代理人
上列當事人間請求分割共有物事件，本院於民國98年3月25日言
詞辯論終結，判決如下：
    主    文
兩造共有坐落台中市○○區○○段1019地號土地，地目為田，面
積1186平方公尺之土地，應分割如附圖所示A部分土地面積205平
方公尺分歸原告所有，B部分土地面積981平方公尺分歸被告所有
，並按原應有部分比例保持共有。
訴訟費用由兩造按原應有部分比例負擔。
    事實及理由
一、原告主張：坐落台中市○○區○○段1019地號土地（以下簡
    稱系爭土地），地目為田、面積1186平方公尺之土地，係兩
    造所共有，應有部分比例依序為被告丙○○87675/182100、
    被告戊○○31475/182100、被告丁○○31475/182100、原告
    3147 5/182100。原告既為共有人之一，系爭土地並無因物
    之使用目的不能分割之情事，兩造間亦無不分割之契約，經
    原告於97年10月24日，函請共同協議分割，惟遭被告置之不
    理，原告自得訴請分割；又系爭土地中有搭建鐵皮屋二棟作
    為工廠廠房之用，均係簡易之違章建築，且已老舊並無保存
    之價值，是並無考慮保留地上物現狀之餘地，故本件可單純
    依地形分割即可等語。並聲明：兩造共有坐落台中市○○區
    ○○段1019地號土地，地目為田、面積1186平方公尺之土地
    ，如附圖所示A部分應分割給原告所有，B部分則分歸被告按
    原應有部分比例保持共有。
二、被告則以：同意分割，惟因系爭土地南方之鐵皮屋現租予他
    人使用，希望不要拆到後棟建物，且被告就分得部分願保持
    共有等語。
三、原告起訴主張：坐落坐落台中市○○區○○段1019地號土地
    （下稱系爭土地），地目為田、面積1186平方公尺之土地，
    係兩造共有，應有部分依序各為被告丙○○87675/182100、
    被告戊○○31475/182100、被告丁○○31475/182100、原告
    31475/182 100。原告既為共有人之一，系爭土地並無因物
    之使用目的有不能分割之情事，兩造間亦無不分割之契約，
    ，而兩造無法就分割方法達成協議，原告自得請求裁判分割
    等事實，為被告所不爭執，並有系爭土地登記簿謄本一份、
    原告訴訟代理人律師函（97年10月24日97獻律字第1024號）
    、地籍圖一份，在卷足憑，應堪採信。按各共有人，得隨時
    請求分割共有物。但因物之使用目的不能分割或契約訂有不
    分割之期限者，不在此限，民法第823條第1項定有明文。查
    兩造就系爭土地並無不能分割之契約，且系爭土地依法並無
    不能分割之限制，從而，原告請求裁判分割系爭土地，自應
    准許。
四、再按共有物之分割方法，不能協議決定者，法院得因任何共
    有人之聲請，命以原物分配於各共有人，或變賣共有物，以
    價金分配於各共有人，民法第824條第2項定有明文。再者，
    法院就共有物所定之分割方法，分配原物與變賣之而分配價
    金，孰為適當，有自由裁量之權，不受任何共有人主張之拘
    束（最高法院29年上字第1792號判例參照）。準此，請求分
    割共有物之訴，法院應依民法第824條第2、3項之規定，斟
    酌共有人之意願，共有物之性質、經濟效益及全體共有人之
    利益，為公平適當之分配。系爭土地經本院會同地政人員勘
    驗、測量結果：系爭土地上有被告所興建之鐵皮屋二棟，南
    方鐵皮屋出租他人使用，旁邊有一空地，北方之鐵皮屋為被
    告自用住，系爭土地前方道路（台中市○○○○路）寬? ?
    公尺等情，有勘驗筆錄、複丈成果圖（即本判決附圖）各一
    份，附卷可稽。又按系爭土地兩造同意依如附圖所示之分割
    位置著手分割，如複丈成果圖A部分土地面積205平方公尺分
    歸原告所有，B部分土地981平方公尺則分歸被告所有，並由
    被告按原應有部分比例保持共有，亦為兩造不爭執。兩造就
    系爭土地之分割位置，並無爭議，則兩造各自取得土地之位
    置已取得共識；本院衡量系爭土地依現有使用狀態，兩造合
    議決定取得分割土地之方式，尚屬公平，且均無不利，爰判
    決如主文第一項所示。
五、末按分割共有物之訴，本質上屬無訟爭性之非訟事件，兩造
    本可互換地位。本件原告起訴雖於法有據，但被告之應訴實
    因訴訟性質所不得不然，本院認為訴訟費用由敗訴當事人負
    擔，顯失公平，而應由兩造依其原應有部分之比例分擔，較
    為公允，爰諭知如主文第二項所示。
六、訴公費用負擔之依據：民事訴訟法第80條之1。
中    華    民    國    98    年    4    月    15    日
                  民事第四庭    法  官  王金洲
正本係照原本作成。
如對本判決上訴，須於判決送達後20日內向本院提出上訴狀。
中    華    民    國    98    年    4    月    15    日
                                書記官  魏愛玲


司法院資訊處製作；財團法人民間司法改革基金會備份。
